臺灣臺中地方法院臺中簡易庭民事判決
111年度中簡字第2824號
原      告  永豐商業銀行股份有限公司

法定代理人  陳嘉賢  
訴訟代理人  陳慕勤  
被      告  吳榮昌律師即吳皇輝之遺產管理人
訴訟代理人  劉士睿律師
上列當事人間給付簽帳卡消費款事件，於民國111年11月10日言
詞辯論終結，本院判決如下：
    主      文
被告應於管理被繼承人吳皇輝之遺產範圍內給付原告新臺幣壹拾
壹萬玖仟捌佰壹拾壹元及其中柒萬捌仟柒佰參拾玖元自民國一一
一年六月六日起至清償日止，按年息百分之十五計算之利息。
訴訟費用新臺幣壹仟參佰參拾元由被告於管理被繼承人吳皇輝之
遺產範圍內負擔。
本判決得假執行，被告如以新臺幣壹拾壹萬玖仟捌佰壹拾壹元為
原告預供擔保或提存，得免為假執行。
    事實及理由
一、原告法定代理人陳嘉賢於本案繫屬後變更為曹為實，具狀聲
    明承受訴訟（見中簡卷第57頁），核無不合，應予准許。
二、原告起訴聲明請求被告應於管理被繼承人吳皇輝之遺產範圍
    內給付新臺幣（下同）12萬0511元及其中7萬8739元自民國1
    11年6月6日起至清償日止，按年息百分之15計算之利息，後
    減縮後如後開原告聲明所示（見中簡卷第44頁），依民事訴
    訟法第255條第1項第3款規定，應予准許。
三、原告主張：訴外人華信安泰信用卡股份有限公司（下稱華信
    安泰信用卡公司）於89年4月間受華信商業銀行股份有限公
    司（下稱華信商銀）移轉信用卡業務及對於持卡人之債權，
    華信安泰信用卡公司於92年1月3 日變更名稱為安信信用卡
    股份有限公司（下稱安信信用卡公司），安信信用卡公司於
    95年11月13日變更名稱為永豐信用卡股份有限公司（下稱永
    豐信用卡公司），永豐信用卡公司於98年6月1日與原告合併
    ，永豐信用卡公司為消滅公司，原告為存續公司，承受永豐
    信用卡公司之信用卡業務及對於持卡人之債權。又債務人即
    被繼承人吳皇輝於83年11月間向華信商銀申辦信用卡使用，
    依約得持卡簽帳消費或參加各項分期付款、預借現金或信用
    卡代償等專案。惟吳皇輝至111年6月5日止，尚積欠本金7萬
    8739元、已到期利息4萬1072元（計息起訖區間：107年12月
    6日至111年6月5日）未為清償。嗣吳皇輝於107年12月15日
    死亡，繼承人均拋棄繼承，經臺灣彰化地方法院選任被告為
    被繼承人吳皇輝之遺產管理人，被告應於管理被繼承人吳皇
    輝之遺產範圍內對原告負清償責任等語，並聲明：被告應於
    管理被繼承人吳皇輝之遺產範圍內給付原告11萬9811元及其
    中7萬8739元自111年6月6日起至清償日止，按年息百分之15
    計算之利息。
四、被告則以：被告否認原告請求之本件信用卡債務為真正，縱
    被繼承人吳皇輝確有積欠原告信用卡債務，惟吳皇輝於107
    年12月15日死亡，經臺灣彰化地方法院以108年度司繼字第8
    36號、108年度司繼字第1049號裁定選任被告為其遺產管理
    人，且原告未曾於公示催告期間屆滿前向被告申報債權，原
    告請求自被繼承人死亡日以後之遲延利息，顯已違背民法第
    230條、第1181條之規定，則原告無由請求吳皇輝死亡後之
    遲延利息。倘認原告得請求遲延利息，則依原告提出之帳務
    資料表，吳皇輝死亡前（即107年12月）之利率約為1.2%，
    故本件應以1.2%作為遲延利息等語置辯，答辯聲明：⑴駁回
    原告之訴。⑵如受不利判決，願供擔保請准免為假執行。
五、得心證之理由：
  ㈠原告主張之事實，業據其提出財政部函、股份有限公司變更
    登記表、經濟部函、登報資料、金管會函、銀行營業執照、
    信用卡申請書、信用卡契約、帳務資料表、消費繳款資料表
    、臺灣彰化地方法院公示催告公告、研商銀行法第47條之1
    信用卡及現金卡利率上限規定之相關執行事宜會議記錄等為
    證（見司促卷第5-82頁、中簡卷第73-80頁）。被告雖否認
    吳皇輝有積欠原告信用卡債務，惟吳皇輝使用信用卡積欠消
    費款，有原告提出帳務資料表、消費繳款資料表可供核對，
    此上開資料表固係原告製作之內部資料，但上開資料表係原
    告行員於歷次信用卡帳務產生時業務上所製作電磁紀錄之書
    面列印，故該等資料表之內容早已以電磁紀錄形式存在，僅
    於訴訟中列印成書面呈現其內容，且其內容記載連續不輟，
    衡諸常理，應較無偽造、虛妄之可能，而依消費繳款資料表
    所示，吳皇輝自104年12月18日至107年12月19日間，陸續有
    多次消費及清償之紀錄，吳皇輝如未未持信用卡消費，尤無
    多次對原告為清償之理。另信用卡申請書上資料亦與吳皇輝
    資料相符，應認吳皇輝確有向原告申請信用卡使用，被告否
    認吳皇輝有積欠原告信用卡債務之事實，應非可採。
　㈡按消滅時效，因左列事由而中斷：一、請求。二、承認。三
    、起訴。民法第129 條第1 項訂有明文規定。本件被告雖抗
    辯原告請求之利息已經罹於民法第126 條規定之5 年短期時
    效而消滅，然依原告所提出之消費繳款資料（見司促卷第37
    -40頁），可知吳皇輝於105年11月22日至107年12月19日止
    ，均有臨櫃繳款紀錄，吳皇輝主動繳款清償信用卡債務之行
    為，應可認為係承認其債務，故揆諸上開法條規定，原告之
    本金及利息請求權，已因吳皇輝承認其債務而時效中斷，則
    至原告於111年7月8日向本院聲請核發支付命令（見司促卷
    第3頁）請求清償，其本金及利息之請求權，均未逾15年、5
    年之請求權時效期間，被告此部分所辯，尚無可採。
　㈢被告雖辯稱本件應以1.2%作為遲延利息云云，惟查，兩造原
    約定利息為日息萬分之5.2（即18.98%），有信用卡申請書
    在卷可稽（見司促卷第23頁、中簡卷第73頁），原告僅請求
    以年息15%之利息，尚未逾民法規定法定最高週年利率16%及
    銀行法第47條之1自104年9月1日起不得超過年利率15%規定
    之限制，故被告上開所辯，並不足採。
　㈣按持卡人死亡前若未依約清償消費本息，對債權人應負遲延
    利息之義務時，持卡人死亡後則應由繼承人於遺產範圍內負
    清償上開利息之責任；若繼承人均拋棄繼承或無人繼承時，
    遺產管理人在遺產之範圍內，亦負有清償上開利息之義務，
　　持卡人死亡並非不可歸責債務人而不能清償之事由，不能解
    免債務人之遲延責任，債權人非不得請求遲延利息。次按「
    遺產管理人非於第一千一百七十九條第一項第三款所定期間
    屆滿後，不得對被繼承人之任何債權人或受遺贈人，償還債
    務或交付遺贈物。」，民法第1181條定有明文。其立法理由
    記明：本條應在限制遺產管理人，而不在限制債權人或受遺
    贈人行使請求權，蓋清償債務及交付遺贈物，原為繼承人之
    義務，遺產管理人不過因繼承人之有無不明代為履行義務而
    已等語。可知遺產管理人於公示催告期間內不得對於任何債
    權人清償債務，此係基於公平受償原則，而非限制債權人行
    使權利，更非謂其無須負遲延責任。因法定繼承人均拋棄繼
    承而選任遺產管理人為公示催告期滿前之遲延自仍應負責，
    遲延利息仍應給付（臺灣高等法院暨所屬法院109年法律座
    談會民事類提案第 7號研討結果參照）。被告抗辯原告不得
    請求吳皇輝死亡日之後遲延利息云云，並非可採。
六、從而，原告依信用卡契約之法律關係，請求被告於管理被繼
    承人吳皇輝之遺產範圍內給付如主文第1 項所示之本金、利
    息，為有理由，應予准許。並依民事訴訟法第78條、第87條
    第1 項規定，確定本件訴訟費用1330元（即第1 審裁判費）
    由被告負擔。
七、本件係就民事訴訟法第427條第1項訴訟適用簡易程序為被告
    敗訴之判決，爰依民事訴訟法第389條第1項第3 款規定，依
    職權宣告假執行，並依被告聲請諭知被告預供擔保或提存，
    得免為假執行。
八、據上論結，本件原告之訴為有理由，依民事訴訟法第436 條
    第2項、第78條、第389條第1項第3款、第392條第2項，判決
    如主文。
中    華    民    國   111    年    12     月    1    日
                  臺灣臺中地方法院臺中簡易庭
                                  法  官  熊祥雲
以上正本係照原本作成。
如不服本判決，應於送達後20日內，向本院提出上訴狀並表明上
訴理由，如於本判決宣示後送達前提起上訴者，應於判決送達後
20日內補提上訴理由書（須附繕本），如委任律師提起上訴者，
應一併繳納上訴審裁判費。
中    華    民    國   111    年    12     月    1    日
                                  書記官  王麗麗